【裁判字號】    98,訴,567
【裁判日期】    980708
【裁判案由】    偽造文書等
【裁判全文】
臺灣臺北地方法院刑事判決               98年度訴字第567號
公  訴  人  臺灣臺北地方法院檢察署檢察官
被      告  甲○○
上列被告因偽造文書等案件，經檢察官提起公訴（98年度偵緝字
第383號），因被告於本院準備程序中先就被訴事實為有罪之陳
述，經本院合議庭裁定適用簡式審判程序，茲判決如下：
    主  文
甲○○共同偽造私文書，足以生損害於他人，處有期徒刑貳月，
如易科罰金，以銀元佰元即新臺幣玖佰元折算壹日，減為有期
徒刑壹月，如易科罰金，以銀元佰元即新臺幣玖佰元折算壹日
。緩刑貳年。如附表所示之物沒收。
    事  實
一、甲○○於民國86年1月7日，明知自己無工作，不符合金融機
    構所定條件，而無法順利取得信用卡或辦妥信用貸款，因需
    款孔急，遂依報紙廣告登載之小額信貸廣告電話號碼與馬金
    台所屬之犯罪集團聯絡（馬金台業經臺灣高等法院以89年度
    上訴字第1463號判處有期徒刑1年6月確定）後，因馬金台告
    以其會有辦法獲得金融機構之核准，代辦費用為新臺幣（下
    同）3,000元，如辦妥則另收貸款額度或信用卡額度之1成為
    報酬，甲○○因而填具委託書委由馬金台代辦銀行信用卡、
    個人信用貸款等事宜，並交付其國民身分證影本、臺北縣稅
    捐稽徵處85年地價稅繳款書影本、戶口名簿影本、建築改良
    物所有權狀影本、土地所有權狀影本等資料給馬金台，甲○
    ○與馬金台及不詳真實姓名年籍之張姓成年男子均明知甲○
    ○實際上並非「百川企業有限公司」（設臺北市松山區○○
    ○路○段107號7樓之1，負責人譚百安，下稱百川公司）、「
    裕乃德科技股份有限公司」（設臺北市○○街186巷40號1樓
    ，負責人顏志雄，下稱裕乃德公司）之員工，但共謀為使甲
    ○○能向銀行申辦取得信用卡及信用貸款，竟共同基於偽造
    私文書之犯意聯絡，推由馬金台委由該張姓成年男子，在86
    年1月7日至同年月31日間之某時，在不詳地點，冒用「百川
    公司」、「裕乃德公司之名義，偽造自84年1月起至同年12
    月止甲○○在百川公司、裕乃德公司任職，分別領有
    633,421元、433,421元薪資之扣繳憑單私文書；復於不詳時
    地，推由該張姓成年男子委由不知情之刻印店偽刻「百川企
    業有限公司」、「譚百安」、「裕乃德科技股份有限公司」
    、「顏志雄」印章各1枚，並偽造「裕乃德公司」於86年1
    月9日出具甲○○自82年5月1日起至該公司擔任品管科科員
    之在職證明書及「百川公司」於86年1月20日出具甲○○自
    78年9月11日起至該公司擔任開發部主任之在職證明書等私
    文書後，持上開偽造之「裕乃德科技股份有限公司」、「顏
    志雄」、「百川企業有限公司」、「譚百安」印章在上開在
    職證明書上，分別蓋用偽造「裕乃德科技股份有限公司」、
    「顏志雄」、「百川企業有限公司」、「譚百安」之印文各
    1枚，而接續偽造上開在職證明書私文書，足生損害於百川
    公司、裕乃德公司、譚百安及顏志雄，並由甲○○以任職於
    「裕乃德公司」之身分，分別填具向中國信託商業銀行（
    VISA金卡）及渣打銀行（MASTER金卡）申請辦理信用卡之申
    請書各1份，暨向大安銀行申請快樂貸免保人貸款借款人資
    料彙總表、貸款文件檢查表，惟甲○○尚未著手將上開申請
    書、資料彙總、貸款文件檢查表連同偽造之證明文件向上開
    銀行提出行使，即於86年1月31日，在臺北市○○○路224巷
    28號2樓，被法務部調查局北部地區機動工作組查獲，並扣
    得如附表物品，而查悉上情。
二、案經臺灣臺北地方法院檢察署檢察官自動檢舉偵查起訴。
    理  由
一、程序方面：
    本案被告甲○○所犯偽造私文書罪，係死刑、無期徒刑、最
    輕本刑為3年以上有期徒刑之罪以外之罪，亦非高等法院管
    轄第一審案件，且被告於本院準備程序中，先就被訴事實為
    有罪之陳述，於聽取檢察官、被告之意見後，經本院合議庭
    裁定適用簡式審判程序，是本件之證據調查，依刑事訴訟法
    第273條之2規定，不受同法第159條第1項、第161條之2、第
    161條之3、第163條之1及第164條至第170條規定之限制，合
    先敘明。
二、認定犯罪事實所憑證據及理由：
    上揭犯罪事實，業據被告甲○○於偵查及本院審理時坦承不
    諱，核與共同被告馬金台於臺灣高等法院89年度上訴字第
    1463號案件審理時自白內容相符（見臺灣臺北地方法院檢察
    署95年度偵字第22765號偵查卷第20至37頁所附臺灣高等法
    院89年度上訴字第1463號判決），並有被告甲○○填具之委
    託書、大安銀行快樂貸免保人貸款借款人資料總表、貸款文
    件檢查表、中國信託商業銀行信用卡（VISA金卡）申請書、
    渣打銀行信用卡（MASTER金卡）申請書各1件及如附表所示
    各類所得扣繳暨免扣繳憑單、在職證明書等偽造私文書扣案
    可稽（見「被告甲○○之部分」偵查卷第1至22頁），足徵
    被告自白與事實相符。本案事證明確，被告犯行洵堪認定，
    應依法論科。
三、論罪科刑的理由：
  (一)核被告所為，係犯刑法第210條之偽造私文書罪。被告與馬
    金台、不詳真實姓名年籍之張姓成年男子間，就上開偽造在
    職證明書、各類所得扣繳暨免扣繳憑單等私文書犯行，事前
    共謀，並以自己共同犯罪之意思，推由張姓成年男子下手實
    行，應以共同正犯論。被告與馬金台、張姓成年男子所為偽
    造印章持以偽造印文之行為，為偽造私文書之階段行為，不
    另論罪。
  (二)被告與馬金台、張姓男子利用不知情之刻印店偽刻「百川企
    業有限公司」、「譚百安」、「裕乃德科技股份有限公司」
    及「顏志雄」之印章各1枚，均係間接正犯。
  (三)爰審酌被告因經濟困窘，明知自己不符合金融機構之條件，
    無法順利取得信用卡及辦妥貸款，而偽造在職證明書、各類
    所得扣繳暨免扣繳憑單等私文書，影響他人權益，然念其尚
    未提出申請即為警查獲，尚未獲得不法利益，對被害人實際
    上亦未造成損害，兼衡被告於犯罪後坦承犯行，態度良好等
    一切情狀，量處如主文所示之刑。
  (四)又被告所為上開犯行係在96年4月24日以前，亦無其他不合
    中華民國九十六年罪犯減刑條例所定不得減刑之情形，依中
    華民國九十六年罪犯減刑條例第2條第1項第3款、第7條之規
    定，減其宣告刑1/2。
  (五)再被告行為後，刑法第41條易科罰金規定於94年1月7日修正
    通過，於同年2月2日公佈，並於95年7月1日施行。參照最高
    法院95年5月23日95年第8次刑事庭會議：一法律變更之比較
    適用原則(四)「比較時應就罪刑有關之共犯、未遂犯、想像競
    合犯、牽連犯、連續犯、結合犯，以及累犯加重、自首減輕
    暨其他法定加減原因（如身份加派）與加減例等一切情形，
    綜其全部罪刑之結果而為比較」。而該決議三(二)易刑處分：
    「易科罰金之折算標準、易服勞役之折算標準及期限，新法
    施行後，應依新法第2條第1項之規定，適用最有利於行為人
    之法律」。將易刑處分另作決議，不包括在上開「綜其全部
    罪刑之結果而為比較」之範圍內。而本案被告犯罪時之刑法
    第41條第1項前段係規定：「犯最重本刑為5年以下有期徒刑
    以下之刑之罪，而受6個月以下有期徒刑或拘役之宣告，因
    身體、教育、職業、家庭之關係或其他正當事由，執行顯有
    困難者，得以1元以上3元以下折算1日，易科罰金」。又被
    告行為時之易科罰金折算標準，罰金罰鍰提高標準條例第2
    條前段（現已廢止）規定，就其原定數額提高為100倍折算1
    日，則本件被告行為時之易科罰金折算標準，應以銀元100
    元、200元、300元折算1日，經折算為新臺幣後，應以新臺
    幣300元、600元、900元折算為1日。惟95年7月1日修正公佈
    施行之刑法第41條第1項前段則規定：「犯最重本刑為5年以
    下有期徒刑以下之刑之罪，而受6個月以下有期徒刑或拘役
    之宣告者，得以新臺幣1,000元、2,000元或3,000元折算1日
    ，易科罰金。」比較修正前後之易科罰金折算標準，以95年
    7月1日修正公佈施行前之規定，較有利於被告，則應依刑法
    第2條第1項前段，適用修正前刑法第41條第1項前段規定，
    定其折算標準，諭知被告減刑前、後之宣告有期徒刑，如易
    科罰金，均以銀元300元即新台幣900元折算1日。
  (六)末查被告前於75年間，雖曾因贓物案件，經臺灣板橋地方法
    院75年度易字第1325號判處有期徒刑8月，緩刑4年確定在案
    ，惟於緩刑期滿，而緩刑之宣告未經撤銷，是其上揭刑之宣
    告，依刑法第76條前段之規定已失其效力，而與未曾受有期
    徒刑以上刑之宣告者同，有臺灣高等法院被告前案紀錄表佐
    卷可考，其因一時失慮致罹刑典，然已坦承犯行，知所悔悟
    ，且上開偽造之私文書尚未向銀行提出行使，即為法務部調
    查局北地區機動工作組查獲，尚未生實害於他人法益及社會
    治安，並兼衡被告如受刑之執行，將使其家庭生活陷於困境
    ，且被告經此偵審教訓，當知所警惕，而無再犯之虞，是本
    院認所宣告之刑均以暫不執行為適當，併依刑法第74條第1
    項第1款之規定，宣告緩刑2年，用啟自新。
  (七)如附表編號1至4所示偽造之「百川企業有限公司」、「魏百
    安」、「裕乃德科技股份有限公司」、「顏志雄」之印章各
    1枚，為偽造之印章，不問屬於犯人與否，均依刑法第219條
    沒收之。如附表編號5至8所示偽造之百川公司在職證明書、
    裕乃德公司在職證明書、各類所得扣繳暨免扣繳憑單，均係
    被告所有，供其犯罪所用之物，業據其坦承在卷，應依刑法
    第38條第1項第2款規定宣告沒收之，且在職證明書既已宣告
    沒收，其上偽造之「百川企業有限公司」、「譚百安」、「
    裕乃德科技有限公司」、「顏志雄」之印文各1枚，即無庸
    重複諭知沒收，附此敘明。
  (八)起訴書犯罪事實記載被告有將上開中國信託商業銀行信用卡
    申請書、渣打銀行信用卡申請書及大安銀行快樂貸免保人借
    款人資料彙總表、貸款文件檢查表連同附表編號5至8所示偽
    造之在職證明書、各類所得扣繳暨免扣繳憑單，向上開各銀
    行提出行使，而詐得信用卡及貸款，認被告亦涉有行使偽造
    私文書及詐欺取財罪嫌云云，惟查被告於大安銀行（大安銀
    行已與台新國際商業銀行合併）並無申貸快樂貸，亦無向渣
    打銀行（自96年7月2日新竹國際商業銀行與英商渣打銀行合
    併，並更名為渣打國際商業銀行）申辦任何信用卡之紀錄，
    此有台新國際商業銀行股份有限公司98年4月13日台新總作
    服帳務字第09800001036號函、渣打國際商業銀行股份有限
    公司98年4月14日渣打商銀CB Risk字第09800286號函附於本
    院卷內可按，另查被告於中國信託商業銀行雖有申請取得卡
    號0000000000000000號信用卡，惟該張信用卡係被告個人於
    86年2月17日以家庭主婦身分向中國信託商銀行申請而取得
    ，並非以被告在裕乃德公司任職之中國信託商業銀行信用卡
    （VISA金卡）申請書提出申請而取得，有中國信託商業銀行
    98年6月10日向本院提出之刑事陳報狀及所附卡號000000000
    0000000號信用卡申請書（與臺灣臺北地方法院檢察署95年
    度偵查卷(一)第335頁信用卡申請書影本相同）附卷足憑，顯
    見被告並未著手行使偽造私文書，亦未以此方式詐得信用卡
    及貸款，不構成犯罪，此外復查無其他積極證據證明被被告
    確定行使偽造私文書及詐欺取財犯行，惟因檢察官以之與前
    開論處罪刑部分，分別有實質上一罪、裁判上一罪關係，本
    應為不另為無罪之諭知，惟已據蒞庭檢察官於本院98年4月
    23日準備程序及98年6月24日審判期日陳明撤回該部分之起
    訴，有上開筆錄在卷可按，是上開犯罪事實已非本院審判效
    力所及，本院自不予審究，併此敘明。
據上論斷，依刑事訴訟法第273條之1第1項、第299條第1項前段
，刑法第2條第1項前段、第28條、第210條、第74條第1項第1款
、第219條、第38條第1項第2款，修正前刑法第41條第1項前段，
中華民國九十六年罪犯減刑條例第2條第1項第3款、第7條、第9
條，廢止前罰金罰鍰提高標準條例第2條，現行法規所定貨幣單
位折算新臺幣條例第2條，判決如主文。
本案經檢察官鄧巧羚到庭執行職務。
中    華    民    國    98    年    7     月    8     日
                        刑事第十二庭  法  官  陳慧萍
以上正本證明與原本無異。
如不服本判決應於收受送達後10日內向本院提出上訴書狀，並應
敘述具體理由；其未敘述上訴理由者，應於上訴期間屆滿後20日
內向本院補提理由書（均須按他造當事人之人數附繕本）「切勿
逕送上級法院」。
                                      書記官  黃慧怡
中    華    民    國    98    年    7     月    8     日
附錄本案論罪科刑法條：
中華民國刑法第210條
（偽造變造私文書罪）
偽造、變造私文書，足以生損害於公眾或他人者，處5年以下有
期徒刑。
┌────────────────────────────────────────┐
│                                                                                │
├───┬─────────────────────┬──────────────┤
│ 編號 │         應沒收之物品                     │沒收之依據                  │
├───┼─────────────────────┼──────────────┤
│  1   │偽造之「百川企業有限公司」印章壹枚        │刑法第219條                 │
│      │                                          │                            │
├───┼─────────────────────┼──────────────┤
│  2   │偽造之「譚百安」印章壹枚                  │刑法第219條                 │
├───┼─────────────────────┼──────────────┤
│  3   │偽造之「裕乃德科技股份有限公司」印章壹枚  │刑法第219條                 │
├───┼─────────────────────┼──────────────┤
│  4   │偽造之「顏志雄」印章壹枚                  │刑法第219條                 │
├───┼─────────────────────┼──────────────┤
│  5   │偽造之被告自84年1月起至同年12月止在百川公 │刑法第38條第1項第2款        │
│      │司領有薪資新臺幣633,421元之各類所得扣繳暨 │                            │
│      │免扣繳憑單第三聯                          │                            │
├───┼─────────────────────┼──────────────┤
│  6   │偽造之被告自84年1月起至同年12月止在裕乃德 │刑法第38條第1項第2款        │
│      │公司領有薪資新臺幣433,421元之各類所得扣繳 │                            │
│      │暨免扣繳憑單第三聯                        │                            │
├───┼─────────────────────┼──────────────┤
│  7   │偽造之百川公司於86年1月20日所出具被告自78 │刑法第38條第1項第2款（含其上│
│      │年9月11日起在該公司擔任開發部主任一職之在 │偽造之「百川企業有限公司」、│
│      │職證明書                                  │「譚百安」印文各壹枚）      │
├───┼─────────────────────┼──────────────┤
│  8   │偽造之裕乃德公司於86年1月9日所出具被告自82│刑法第38條第1項第2款（含其上│
│      │年5月1日起在該公司擔任品管科科員一職之在職│偽造之「裕乃德科技股份有限公│
│      │證明書                                    │司」、「顏志雄」印文各壹枚）│
└───┴─────────────────────┴──────────────┘


司法院資訊處製作；財團法人民間司法改革基金會備份。
